臺灣新竹地方法院刑事判決　　　　　　　　　　　　　　九十年度訴字第四七０號
　　公　訴　人　臺灣新竹地方法院檢察署檢察官
　　被　　　告　庚○○
　　　　　　　　辛○○
右列被告等因搶奪等案件，經檢察官提起公訴（八十九年度偵字第五０一號），本院
判決如左：
    主      文
庚○○、辛○○均無罪。
    理      由
一、公訴意旨略以：被告庚○○基於意圖為自己不法所有之概括犯意，連續於附表一
    編號一至五所示之時間、地點，以頭戴安全帽方式，利用其所騎乘機車為工具，
    乘附表一編號一至五被害人乙○○、癸○○、丑○○、甲○○、丙○○等人，於
    路上行走不備之際，由後方搶奪如附表一所示之財物，一一得手後，據為己有。
    復另行基於意圖為自己不法所有之概括犯意，連續於附表二編號一至四所示之時
    間、地點，竊取附表二編號一至四被害人壬○○、戊○○、丙○○、子○○所管
    領如附表二所示之財物，一一得手後，據為己有。被告辛○○明知庚○○所搶奪
    如附表所示之信用卡等物，係庚○○所搶奪或竊盜來路不明之贓物，竟予以收受
    並寄藏。嗣於八十九年一月十七日晚上十時許，在新竹市○○路三百號為警查獲
    ，並扣得上開搶奪所得之玉山銀行信用卡、遠東百貨信用卡、彰化銀行信用卡金
    卡、中國信託信用卡、富邦銀行信用卡、安泰商業銀行信用卡金卡、美國安泰信
    用卡，及所竊得之信用合作社信用卡、子○○駕照、戊○○自小客車一輛、數位
    解碼機一台等物。因認被告庚○○涉犯刑法第三百二十五條第一項之搶奪罪嫌、
    同法第三百二十條第一項之竊盜罪嫌、被告辛○○所為涉犯同法第三百四十九條
    地二項之寄藏贓物罪嫌云云。
二、按犯罪事實應依證據認定之，無證據不得推定其犯罪事實。又不能證明被告犯罪
    者，應諭知無罪之判決，刑事訴訟法第一百五十四條、第三百零一條第一項分別
    定有明文。又事實之認定，應憑證據，如未能發現相當證據，或證據不足以證明
    ，自不能以推測或擬制之方法，為裁判基礎（最高法院四十年臺上字第八六號判
    例參照）；認定不利於被告之事實，須依積極證據，苟積極證據不足為不利於被
    告之事實認定時，即應為有利於被告之認定，更不必有何有利之證據（最高法院
    三十年上字第八一六號判例參照）；且認定犯罪事實所憑之證據，雖不以直接證
    據為限，間接證據亦包括在內；然無論直接或間接證據，其為訴訟上之證明，須
    於通常一般之人均不致於有所懷疑，而得確信其為真實之程度者，始得據之為有
    罪之認定，倘其證明尚未達到此一程度，而有合理性懷疑之存在時，事實審法院
    復已就其心證上理由予以闡述，敘明其如何無從為有罪之確信，因而為無罪之判
    決者，亦不得遽以自己片面之觀點，遽指其為違法。（最高法院七十六年臺上字
    第四九八六號判例可資參照）。
三、公訴人認被告庚○○涉犯刑法第三百二十五條第一項之搶奪罪、同法第三百二十
    條第一項之竊盜罪、被告辛○○所為涉犯同法第三百四十九條地二項之寄藏贓物
    罪嫌，係以被害人乙○○、癸○○、丑○○、甲○○、丙○○、壬○○、戊○○
    、子○○之指述及贓證物品認領保管收據、並有扣得卷附上開如附表所示被害人
    所被搶奪、被竊之財物信用卡等物可資佐證為其論據。訊據被告庚○○矢口否認
    有前揭搶奪、竊盜犯行，辯稱：我沒有搶奪、竊取附表一、二之財物；被告辛○○則辯以：我懸掛Ｐ九─一七七三車牌之ＤＡ─一一七一號汽車，係向姓名年籍
    不詳綽號「小林」之成年男子所借用，查扣之贓物放在後車箱內，不知是贓物等
    語。
四、經查：
（一）、本件被告庚○○搶奪、竊盜之犯罪事實，係新竹市警察局第二分局於八十九
        年一月十七日晚上十時，在新竹市○○路三００號之停車場查獲被告庚○○
        、辛○○二人坐在懸掛Ｐ九─一七七三車牌之ＤＡ─一一七一號汽車（車主
        係智多星廣告有限公司，於八十八年十月十三日下午三時失竊，由戊○○報
        案），該分局刑事組旋於翌日（十八日）下午四時四十分許帶同被告至新竹
        市○○路○段二巷四十六號三樓逕行搜索，查扣之至同日下午五時二十分完
        竣，未查扣任何證物（搜索扣押證明筆錄上；見偵查卷第四十五頁）。
（二）、次查，如附表一編號三被害人丑○○於九十年二月二十二日在偵查中檢察官
        訊問時指稱：「（問：今天你看庚○○本人，是否當天行搶之人？）今天看
        到他『感覺』百分之百很像，【體型跟我當時看到一樣，臉型也差不多，他
        當時戴安全帽，我今天看他眼神很像】」。惟於八十九年一月十日警訊時指
        訴：「係於八十八年九月十三日下午五時許，在臺北縣板橋市○○路路上，
        遭一名頭戴安全帽之瘦小男子騎機車，由我後方搶奪皮包。」、「警方查獲
        之嫌疑人庚○○身材及背影與搶奪我皮包之人相類似，【因當時頭戴安全帽
        ，所以未看清楚臉部。】」；而八十九年八月四日偵查中則指稱：「行搶之
        人騎摩托車頭戴安全帽，個子瘦小，（提示庚○○之相片）【不敢確認，輪
        廓像。】」；復於本院九十一年四月十五日訊問時陳稱：「八十八年九月十
        三日下午五點，在臺北縣板橋市○○路我繳完停車費，就有一人騎機車【從
        後面】將我皮包搶走，該人有戴安全帽，他的個子不高，眼睛大大的，我皮
        包沒有多少錢，是新竹市警察局取出我的玉山銀行信用卡通知我去拿。【隔
        了二年我沒有辦法指認是否是庭上的被告（庚○○）】。然查，被害人丑○○在案發當時在記憶猶新之情況下，尚無法指認行搶之人，卻於事隔半年有
        餘之久，指認出被告庚○○為行搶之人，顯與常理有違。況行搶之人係由被
        害人後方騎乘機車並戴安全帽行搶，被害人何能在極短之時間內看清楚歹徒
        之體型、眼神，其前後指認尚有瑕疵。
（三）、再查，如附表一編號五被害人丙○○於八十九年一月二十六日警訊中指稱：
        「八十八年十月二十二日晚上十一時三十分許，在新竹縣新豐鄉○○路三七
        ０號前之人行道遭二名歹徒，持刀頂住我肚子，脅迫我將所有財物交出來，
        （提示被告庚○○之相片）很像，【如戴眼鏡的話會更像】。」；於八十九
        年七月二十五日偵查中檢察官訊問時亦稱：「（提示庚○○之相片）是其行
        搶，庚○○持刀抵住我肚子，另一微胖之人搶我項鍊」。然於八十九年十一
        月二十二日偵查中指稱：「（經隔離訊問後，你在隔離訊問窗外聽看是否當
        天行搶之人）不確定。（為何不確定？）長相很像，身材也像，不過今天講
        話沒那麼兇，所以不確定」；附表一編號二被害人癸○○於九十年二月二十
        二日偵查中指稱：「（提示庚○○相片），體型像，他跟辛○○比較起來，
        應該是庚○○，【因為他是男的】」；附表一編號一、四被害人乙○○、甲○○於八十九年一月二十六日、八十九年十一月二十七日警訊均指稱：「因
        當時天色較暗，且搶嫌頭戴安全帽，所以不敢確定是庚○○。」、「【我沒
        有看見搶匪的正面】，所以我無法指認庚○○」；「八十八年十月十四日上
        午七時許，在新竹市○○路九十三巷口，遭二名男性騎士（騎機車，車號不
        詳），由一位體型壯碩，身高約一七０公分之後座騎士，搶走我的手提包」
        。足見被害人等尚不能確認被告庚○○係行搶之人。
（四）、又查，上開查扣之贓物係從被告辛○○所駕駛懸掛Ｐ九─一七七三車牌之Ｄ
        Ａ─一一七一號汽車上及其身上之皮包查獲，而該部汽車係被告向辛○○向
        姓名年籍不詳綽號「小林」之成年男子或己○○所借用（另是否涉有贓物罪
        嫌部分，應由公訴人依法處理，詳後述），被告庚○○係駕駛車牌號碼ＬＯ
        ─九二五三號自小客車至查獲之地點（即新竹市○○路三００號亞太量販店
        之停車場），且該車係丁○○所有，被告庚○○向丁○○所借等情，業據證
        人丁○○於警訊時及偵查中證述在卷，警方於該部車上取出之六萬八千一百
        元、鑽石三顆、手機一支、中國信託商業銀行存摺、信用卡，均非屬公訴人
        所指如附表所示之被害人所有，有新竹市警察局第二分局查獲被告辛○○、
        庚○○共同竊盜案所製作之附表在卷，至附表二除編號二被害人戊○○於八
        十八年十月十三日下午五時至臺北市政府警察局南港分局同德派出所報案失
        竊外，其餘被害人壬○○、丙○○、子○○均未有原始報案紀錄，亦有新竹
        市警察局第二分局函、苗栗縣警察局竹南分局函附卷足憑，況同案被告辛○○亦堅稱當日因懷孕即將臨盆，欲向被告庚○○借錢，查扣之贓物確與被告
        庚○○無涉，尚難以查獲時被告庚○○乘坐於懸掛Ｐ九─一七七三車牌之Ｄ
        Ａ─一一七一號之贓車上，遽認該部汽車上係被告庚○○所搶奪或竊盜而來
        。
（五）、綜上所述，本案依上開事證，被害人丑○○等所指訴前後不一致，亦無法確
        認被告庚○○係行搶或竊盜之人，且其犯罪處所及態樣亦多所不一，尚無足
        認定被告庚○○有何搶奪、竊盜犯罪行為，縱被告辛○○於所駕駛懸掛Ｐ九
        ─一七七三車牌之ＤＡ─一一七一號汽車上查扣之前開贓物，然既非公訴意
        旨所指同案被告庚○○所搶或所竊之物，查扣之前開贓物又係置於後車箱內
        ，亦難遽認被告辛○○有寄藏贓物之犯意，此外，本院復查無其他積極證據
        足認被告庚○○、辛○○確有公訴人所指之前揭犯行，揆諸前開規定、說明
        ，自均應諭知被告庚○○、辛○○無罪之判決。
（六）、至被告辛○○於八十九年一月十七日晚上十時許，在新竹市○○路三百號亞
        太量販店之停車場，所駕駛懸掛Ｐ九─一七七三車牌之ＤＡ─一一七一號汽
        車，及查扣之前開贓物放在後車箱內之部分，被告辛○○於收受時，是否知
        道是贓物？及向係向姓名年籍不詳綽號「小林」或己○○之成年男子所借用
        ？與公訴人起訴事實尚屬有間，則被告辛○○另涉贓物罪嫌部分，應由公訴
        人另行依法處理。
據上論斷，應依刑事訴訟法第三百零一條第一項，判決如主文。
本案經檢察官林佳穎到庭執行職務。
中      華      民      國    九十一    年      七      月    三十    日
                                臺灣新竹地方法院刑事第一庭
                                    法  官  林  秋  宜
右正本證明與原本無異。
如不服本判決，應於送達後十日內向本院提出上訴狀（應附繕本），上訴於臺灣高等
法院。
                                    書記官  鄒  茂  瑜
中      華      民      國    九十一    年      七      月     三十     日
附表一：
┌──┬────────┬─────────┬───┬─────────┐
│編號│時            間│地              點│被害人│犯罪方法、被搶財物│
├──┼────────┼─────────┼───┼─────────┤
│一  │八十八年九月二日│臺北縣板橋市○○路│乙○○│頭戴安全帽騎乘機車│
│    │晚上八時三十分許│                  │      │尾隨被害人方式搶奪│
│    │                │                  │      │皮包（內有機車行照│
│    │                │                  │      │、駕照、身分證、印│
│    │                │                  │      │章、現金二千餘元、│
│    │                │                  │      │彰化銀行信用卡等共│
│    │                │                  │      │信用卡四張）      │
├──┼────────┼─────────┼───┼─────────┤
│二  │八十八年九月六日│臺北縣板橋市○○路│癸○○│尾隨被害人搶奪皮包│
│    │                │市場              │      │一個（內有身分證、│
│    │                │    │      │安泰銀行金融卡及信│
│    │                │                  │      │用卡、郵局金融卡、│
│    │                │                  │      │現金約三、四千元）│
│    │                │                  │      │                  │
├──┼────────┼─────────┼───┼─────────┤
│三  │八十八年九月十三│臺北縣板橋市○○路│丑○○│尾隨被害人搶奪皮包│
│    │日下午五時許    │上                │      │一個（內有身分證、│
│    │                │                  │      │駕照、存摺、印章、│
│    │                │                  │      │玉山銀行信用卡、遠│
│    │                │                  │      │東百貨信用卡等六張│
│    │                │                  │      │信用卡、現金約四千│
│    │                │                  │      │元）              │
├──┼────────┼─────────┼───┼─────────┤
│四  │八十八年十月十四│新竹市○○路九十三│甲○○│尾隨被害人搶奪手提│
│    │日上午七時許    │巷口              │      │包一個（內有身分證│
│    │                │                  │      │、印章、中國商銀安│
│    │                │                  │      │泰信用卡、現金二萬│
│    │                │                  │      │元、摩托羅拉行動電│
│    │                │                  │      │話乙支、鎖匙一串、│
│    │                │                  │      │華信、五信、中國信│
│    │                │                  │      │託存摺各一本、五信│
│    │                │                  │      │空白支票約十餘張。│
│    │                │                  │      │陳人傑退伍軍人榮民│
│    │                │                  │      │補給證、身分證、印│
│    │                │                  │      │章、郵局存摺乙本。│
│    │                │                  │      │                  │
├──┼────────┼─────────┼───┼─────────┤
│五  │八十八年十月二十│新竹縣新豐鄉○○路│丙○○│被害人所有皮包，內│
│    │二日晚上十一時三│三七０號          │      │有中國信託信用卡、│
│    │十分許          │                  │      │富邦銀行信用卡等共│
│    │                │                  │      │六張信用卡、現金二│
│    │                │                  │      │萬餘元、金項鍊二條│
└──┴────────┴─────────┴───┴─────────┘
附表二：
┌──┬────────┬─────────┬───┬─────────┐
│編號│時            間│地              點│被害人│犯罪方法、被竊財物│
├──┼────────┼─────────┼───┼─────────┤
│一  │八十八年九月十三│苗栗縣造橋鄉大西村│壬○○│竊取信用卡二張（其│
│    │日十一時四十分許│十鄰二十一號      │      │一卡號為四七九一一│
│    │                │                  │      │000000000│
│    │                │                  │      │０七號）、提款卡一│
│    │                │                  │      │張、身分證一枚、現│
│    │                │                  │      │金一百元）        │
├──┼────────┼─────────┼───┼─────────┤
│二  │八十八年十月十三│臺北市○○區○○街│戊○○│竊取被害人所有車號│
│    │日下午三時許    │三七三巷四九號地下│      │ＤＡ－一一七一號自│
│    │                │一樓停車場        │      │小客車            │
│    │                │                  │      │                  │
├──┼────────┼─────────┼───┼─────────┤
│三  │八十八年十二月二│車號ＪＯ－一四六八│丙○○│竊取被害人所有數位│
│    │十三日六時許    │號自小客車上      │      │解碼器一台        │
│    │                │                  │      │                  │
├──┼────────┼─────────┼───┼─────────┤
│四  │八十九年一月十日│新竹市○○路三００│子○○│竊取車上皮包一個（│
│    │晚上七時十分許  │號車號ＥＢ－九五七│      │內有駕照、健保卡、│
│    │  │０號自小客車上    │      │手錶一隻、水晶手環│
│    │                │                  │      │一只、項鍊一條）  │
└──┴────────┴─────────┴───┴─────────┘
